臺灣嘉義地方法院行政訴訟判決
110年度交字第32號
原      告  謝正雄  
被      告  交通部公路總局嘉義區監理所

代  表  人  黃萬益  
訴訟代理人  楊燕姍  
上列當事人間交通裁決事件，原告不服被告民國110年4月22日嘉
監義裁字第76-L00000000號裁決不服，提起行政訴訟，本院判決
如下：
    主  　　文
原告之訴駁回。
訴訟費用新臺幣捌佰元由原告負擔。
    事實及理由
壹、程序事項：
一、本件係因原告分別違反道路交通管理處罰條例第53條第1項
    之規定，不服被告民國110年4月21日嘉監義裁字第76-L0000
    0000號裁決，而提起行政訴訟，經核屬於行政訴訟法第237
    條之1第1項第1款規定之交通裁決事件，自應依行政訴訟法
    第2編第3章規定之交通裁決事件訴訟程序；且本件事證明確
    ，本院爰依同法第237條之7規定，不經言詞辯論，逕為判決
    ，合先敘明。
二、被告之代表人原為李輝宏，於本件訴訟審理中變更為黃萬
　　益，業據被告新任代表人向本院具狀聲明承受訴訟（本院卷
    第57至64頁），核無不合，應予准許。
貳、實體事項：
一、事實概要：原告駕駛車牌號碼000-000號普通重型機車（下
    稱系爭車輛），於110年3月3日下午6時25分許，行駛經過嘉
    義市民生南路與嘉油鐵馬道口（下稱系爭路口），經嘉義市
    政府警察局第一分局八掌派出所員警認其有「駕車行經有燈
    光號誌管制之交岔路口闖紅燈」之違規行為，遂以原告違反
    道路交通管理處罰條例第53條第1項為由，填具應到案日期
    為110年4月2日嘉市警交字第L00000000號舉發違反道路交通
    管理事件通知單（下稱系爭舉發通知單），移交被告處理，
    被告遂認原告有駕車行經有燈光號誌管制之交岔路口闖紅燈
    之違規事實，於110年4月22日以嘉監義裁字第76-L00000000
    號裁決，依據道路交通管理處罰條例第53條第1項、第63條
    第1項，裁處原告罰鍰新臺幣（下同）1,800元，並記違規點
    數3點（下稱原處分）。原告不服，提起本件行政訴訟。
二、原告起訴主張：
㈠、原告於上述時間於綠燈時通過系爭路段，距離紅綠燈區約21
    公尺處，該員警攔停查詢個資及查詢是否有駕照後，拿密錄
    器往紅綠燈拍攝告訴原告闖紅燈，原告當場告訴員警沒有闖
    紅燈，拒簽收紅單。當晚到八掌派出所找該員警請提供路段
    路口監視器給原告看，員警說沒有路口監視器，密錄器拍攝
    就算數。原告年事已高，本來騎機車較慢，但是原告很注意
    交通安全規定。且原告並未闖越紅燈，畫面裡面沒有員警當
    場的確有告訴我可以看監視器錄影應該是員警變造或剪接影
    片。
㈡、並聲明：
１、原處分撤銷。
２、訴訟費用由被告負擔。
三、被告答辯則以：
㈠、原告於系爭舉發通知單時間，騎乘系爭車輛，途經系爭路口
    時，未停等該路口紅燈號誌運作，即闖紅燈行駛，為執勤員
    警目視發現攔查停車受檢，並當場告知違規行為，爰據以掣
    單舉發，另按規定舉發交通違規行為，不以照相或錄影為必
    要證明方法，一併敘明。綜上所述，本案既經原舉發單位查
    證違規事實明確，故裁處罰鍰1,800元整，記違規點數3點，
    於法應無不合，本件原告之訴應為無理由。
㈡、並聲明：
１、原告之訴駁回。
２、訴訟費用由原告負擔。
四、本院之判斷：
㈠、按汽車駕駛人，行經有燈光號誌管制之交岔路口闖紅燈者，
    處1,800以上5,000以下罰鍰。汽車駕駛人有下列各款所列條
    款之一者，除依原條款處罰鍰外，並予記點：……三、有第……
    、第五十三條或……情形之一者，各記違規點數3點。道路交
    通管理處罰條例第53條第1項及同法第63條第1項第3款明文
    規定之。
㈡、本件如事實概要欄所載之事實，為兩造陳明在卷，並有系爭
    舉發通知單、嘉義市政府警察局第一分局110年3月16日嘉市
    警一交字第1100072483號函暨所附密錄器檔案光碟及原處分
    （原處分卷第1、4至5、8頁）等附卷可稽，自堪信為真。
㈢、原告主張其並未闖紅燈，經查：
１、本件經證人即舉發員警孟繁文於調查中證述：110年3月3日下
    午6時20至30分，當時我正在騎機車執行巡邏勤務，於當日
    下午6時25分在民生南路跟嘉油鐵馬道口看到原告，當時原
    告的行向是民生南路北向南，該路口號誌已經由黃燈變成紅
    燈，原告通過路口時號誌已經是紅燈了等語（見本院卷第72
    至74頁），核與嘉義市○○○○○○○○○○○○○○○○○○○○路○○○○○○路○○
    ○號誌運作，即闖紅燈行駛，為執勤員警目視發現攔查停車
    受檢，並當場告知違規行為等語相符（見原處分卷第4頁）
    。
２、原告主張沒有相關錄影畫面，不能以員警目視為證據，然員
    警逕行舉發闖紅燈之交通違規，並不以攝影或照相之科學儀
    器存證為其要件，亦不以舉發錄影或照片為唯一之證明方法
    ，此觀道路交通管理處罰條例第7條之2第1項第1款之規定可
    知，若舉發員警係親眼見聞違規經過，並經以證人之身分具
    結後為證述，此員警證詞仍不失為證明方法之一種。若
    強求各種交通違規行為均需以清晰影片或照片為其裁罰依據
    ，事實上殆不可行，蓋諸多違規行為之發生係難以預期，違
    規狀態稍縱即逝，無法期待舉發警員就一瞬間突發之交通違
    規行為，於發現後能即時攝影取證，事實上僅能仰賴舉發員
    警親身目視所見為之，別無其他舉證之可能，復倘查無其他
    證據顯示本件舉發員警有誤認或故意構陷之情事，自難以舉
    發員警無法提出其他證據佐證，即認其所述不可採信。本件
    證人就原告闖越紅燈之行為，業於本院調查時經具結擔保，
    且證人為員警，其所為為依法執行職務，並無任何構陷原告
    之動機可言。又關於證人身上之密錄器，是從原告經證人攔
    停後開始錄影，並未錄到原告闖越紅燈之畫面，有本院勘驗
    筆錄在卷可佐（見本院卷第74頁）。是以，本件並非如原告
    所述沒有錄影畫面就無法證明其闖紅燈，故證人所述可採，
    原告確有經證人目視闖紅燈之行為，足可認定。
㈣、原告主張當時證人告訴他有錄到他闖紅燈，但是實際上沒有
    錄進去錄影畫面，可能被證人刪掉或變造云云：
１、經本院當庭勘驗證人之密錄器影像，勘驗結果略以（見本院
    卷第74頁勘驗筆錄）：
⑴、錄影開始時，員警已經攔停原告，原告停車於路邊。
⑵、員警告知原告闖紅燈，原告說不好意思，並自己打電話請人
    向員警說明。與友人談話過程中，稱我沒有注意到闖紅燈。
⑶、之後原告表示鐵路不會有紅燈，並說我騎過來時，不是紅燈
    。
⑷、原告後來又說我真的沒有注意到是紅燈。
⑸、原告說我沒有注意到紅燈，我是綠燈才過來，表示要看監視
    器，表明拒簽舉發通知單。
⑹、錄影連續無中斷。
⑺、錄影並未錄到原告通過路口之畫面。
２、由勘驗結果可知，錄影本身連續無中斷，且於本院調查時，
    經原告當場質疑員警並未告知他可以看錄影之畫面，且錄影
    畫面錄進去有經證人變造，但經本院再次當庭確認，前開錄
    影畫面中並無原告所述員警叫原告晚上去看監視器錄影之片
    段（見本院卷第75頁），並審諸前開錄影並無中斷且連續之
    情形，足認證人並未告知原告有錄影之畫面，可以讓原告晚
    上去看。
３、再者，如前所述，就闖紅燈此一瞬間之違規行為，並不以錄
    影或照相為必要，且原告該次闖越紅燈之行為既經本院認定
    屬實，且前開原告主張之錄影畫面事實上並不存在，是以，
    本件縱無原告闖越紅燈之錄影畫面，亦不影響原告有闖越紅
    燈之事實。
五、綜上所述，原告上開主張並不可採，原處分認原告於上揭時
    、地駕駛系爭車輛行經有燈光號誌管制之交岔路口闖紅燈之
    違規行為，依道路交通管理處罰條例第53條第1項、第63條
    第1項、第53條第1項及違反道路交通管理事件統一裁罰基準
    表規定，裁處原告罰鍰1,800元，並記違規點數3點，於法並
    無違誤。原告訴請撤銷原處分為無理由，應予駁回。
六、本件第一審裁判費為800元（裁判費300元+證人日費500元＝8
    00元），應由敗訴之原告負擔，爰確定第一審訴訟費用額如
    主文第2項所示。
七、據上論結，本件原告之訴為無理由，依行政訴訟法第98條第
    1項前段、第236條、第237條之7、第237條之8第1項、第237
    條之9第1項，判決如主文。
中　　華　　民　　國　　110 　年　　8 　　月　　12　　日
                  行政訴訟庭  法  官  唐一强
上為正本係照原本作成。
如不服本判決，應於判決送達後20日內，向本院提出上訴狀並表
明上訴理由（原判決所違背之法令及其具體內容或依訴訟資料可
認為原判決有違背法令之具體事實），其未載明上訴理由者，應
於提出上訴後20日內向本院補提理由書（上訴狀及上訴理由書均
須按他造人數附繕本，如未按期補提上訴理由書，則逕予駁回上
訴），並應繳納上訴裁判費新臺幣750元。
中　　華　　民　　國　　110 　年　　8 　　月　　12　　日
                              書記官  黃妍爾